【裁判字號】    98,交易,542
【裁判日期】    980930
【裁判案由】    過失傷害
【裁判全文】
臺灣臺中地方法院刑事判決             98年度交易字第542號
公  訴  人  臺灣臺中地方法院檢察署檢察官
被      告  甲○○
            丙○○
上列被告因過失傷害案件，經檢察官提起公訴（98年度偵字第15
037號），本院判決如下：
    主    文
甲○○因過失傷害人，處有期徒刑參月，如易科罰金以新台幣壹
仟元折算壹日。
丙○○無罪。
    事    實
一、甲○○於民國98年4月15日下午，騎乘車牌號碼NQM-205號重
    型機車，沿臺中縣大里市○○○路由東往西方向行駛。於同
    日下午1時5分許，甲○○行駛至甲堤南路與新甲路口，欲左
    轉進入新甲路時，明知應注意應遵守道路交通標線之指示，
    在雙向二車道行駛時，在劃有分向限制線之路段，不得駛入
    來車之車道，且應行至交岔路口中心處才可左轉，不得占有
    來車道搶先左轉；而依當時情形又無不能注意之情事，竟疏
    於注意，未至交岔路口中心處，即搶先左轉，並貿然跨越雙
    黃線（即分向限制線）駛入對向車道（即來車道）。適丙○
    ○騎乘車牌號碼L6J-550號重型機車，沿臺中縣大里市○○
    ○路由西往東方向行駛，已通過甲堤南路與新甲路口之交岔
    路口，而進入甲堤南路己向車道時（即甲堤南路由西往東方
    向之車道）時，因丙○○見到甲○○突然侵入己向車道時，
    閃避不及，與甲○○所騎乘之機車發生碰撞，丙○○因而人
    車倒地，並受有四肢多處擦挫傷、右手中指撕裂傷1公分等
    傷害。又甲○○於發生車禍後，於犯罪偵查機關未發覺前，
    主動向前往醫院調查之警員陳述肇事經過，陳明其為肇事者
    並願接受裁判。
二、案經丙○○提出告訴，由臺中縣警察局霧峰分局報請臺灣臺
    中地方法院檢察署檢察官偵查起訴。
    理    由
甲、有罪部分
壹、證據能力方面
    本院認定事實所引用之下列卷證資料（包含供述證據、文書
    證據等證據），並無證據證明係公務員違背法定程序所取得
    ，且被告、檢察官於本院準備程序、審判期日中對於提示之
    卷證，就證據能力均未表示爭執，迄至言詞辯論終結前亦未
    再聲明異議；又卷內之文書證據，經核亦無刑事訴訟法第15
    9條之4之顯有不可信之情況與不得作為證據之情形，本院審
    酌上開證據資料製作時之情況，尚無違法不當及證明力明顯
    過低之瑕疵，亦認為以之作為證據應屬適當，是依刑事訴訟
    法第159條至第159條之5規定，所引用之卷證所有證據（包
    含供述證據、文書證據等證據），均有證據能力，合先敘明
    。
貳、實體方面
一、被告甲○○不否認於上開時、地與告訴人丙○○發生車禍，
    於警詢及偵查中均坦承自己有過失，惟於本院審理時，改口
    否認有何過失，辯稱：我是停在雙黃線的中央路口待轉，沒
    有進入對向車道（即同我在警卷編號四之照片標示的位置）
    ；丙○○是闖紅燈，且他從我方車道轉入他的車道才看到我
    ；我看到他時，他是從雙黃線出現，我才聽到煞車聲；我懷
    疑他是跨越到我的車道，再行駛到他的車道云云。惟查：
（一）被告甲○○於上開時、地與告訴人丙○○發生車禍之經過
      ，業據證人即告訴人丙○○於警詢及偵查中證述明確，復
      有交通事故調查報告表（一）（二）、交通事故現場圖、
      現場及車損之照片16張在卷可資佐證；而告訴人丙○○因
      本件車禍受傷，亦有其提出之仁愛醫療財團法人大里仁愛
      醫院出具之診斷證明書附卷可稽。
（二）本件車禍之地點依現場圖及現場照片所示，告訴人丙○○
      機車刮地及煞車痕之起點、倒地位置、及被告甲○○機車
      之倒地位置，均在甲堤南路由西向東之車道內，且在人行
      穿越道的東方位置內，也就是告訴人丙○○直行並已通過
      交岔路口之車道內（對被告甲○○而言，即對向、來車道
      ），又該路段標示分向限制線（即一般人所稱之「雙黃線
      」）；顯見被告甲○○之機車，係越過分向限制線而侵入
      告訴人丙○○之車道內而發生車禍。果如被告甲○○所言
      ，其係停在雙黃線的位置等候，則被告甲○○與告訴人丙
      ○○之機車動線並無交錯，豈會發生碰撞？參以被告甲○
      ○於警詢及偵查中均承認欲左轉而侵入告訴人丙○○之車
      道內，足見被告甲○○於本院審理時，改口稱停於雙黃線
      待轉云云，是事後卸責之詞，自不足採。
（三）被告甲○○又指稱：懷疑是丙○○跨越到我的車道再行駛
      到他的車道云云。但查，被告甲○○僅出於臆測之詞，並
      未舉出任何可供調查之證據方法。且被告黃銘慶行駛方向
      之前方有1輛小貨車，此為被告甲○○所自承，亦經告訴
      人丙○○陳述甚明，告訴人丙○○豈有可能在對向車道有
      小貨車之時，甘冒碰撞之危險而進入被告甲○○行駛方向
      之車道內，再轉入自己之車道內？故被告甲○○所言，顯
      與事實不符。
（四）在劃有分向限制線之路段，不得駛入來車之車道內；左轉
      彎時，應行至交岔路口中心處左轉，並不得占用來車道搶
      先左轉；道路交通安全規則第97條第1項第2款、第102條
      第1項第5款分別定有明文。被告甲○○於上開時、地騎車
      時，本應注意遵守上開規定，而按當時天候晴、日間自然
      光線、路面柏油、乾燥、無缺陷、無障礙物、視距良好，
      有道路交通事故調查報告表及現場照片8張可參，被告又
      無不能注意之情事，竟疏未注意，越過分向限制線而駛入
      來車道，且未到交岔路口中心處，即搶先左轉，使依規定
      行駛於己向車道內之告訴人丙○○閃避不及，因而發生車
      禍，致告訴人丙○○受傷，被告甲○○顯有過失。
（五）綜上所述，被告甲○○所辯，顯係卸責之詞，不足採信。
      被告甲○○過失肇事行為與告訴人丙○○之受傷結果間，
      具有相當因果關係，其過失傷害犯行堪以認定
二、核被告甲○○所為，係犯刑法第284條第1項前段之過失傷害
    罪。又被告甲○○於車禍事故發生後，向據報前來處理尚不
    知肇事人為何人之員警黃榮貴陳述車禍經過並願接受裁判等
    情，有臺中縣警察局道路交通事故肇事人自首情形紀錄表在
    卷可憑，是被告甲○○對於未經發覺之犯罪自首而接受裁判
    ，合於刑法第62條前段規定之自首要件，依法減輕其刑。爰
    審酌被告甲○○的教育程度，越過雙黃線而侵入對向車道行
    駛，造成使用道路之其他駕駛人高度的危險，過失之情節不
    輕，且未能坦承其過，復未與告訴人丙○○達成和解，犯後
    之態度難認良好，及告訴人丙○○受傷之程度等一切情狀，
    量處如主文所示之刑，並諭知易科罰金之折算標準。
乙、無罪部分
一、公訴意旨略以：被告丙○○於民國98年4月15日下午，騎乘
    車牌號碼L6J-550號重型機車，沿臺中縣大里市○○○路由
    西往東方向行駛，於同日下午1時5分許，行駛至同路與新甲
    路口，正欲直行穿越路口之際，其原應注意車輛行駛時，駕
    駛人應注意車前狀況，隨時採取必要之安全措施及汽車行駛
    至交岔路口，應遵守燈光號誌，車輛面對圓形紅燈表示禁止
    通行，不得超越停止線或進入路口。而依當時情形又無不能
    注意之情事，竟疏於注意，未留意前方及交岔路口車輛之動
    態，而貿然闖越紅燈進入路口直行，適告訴人甲○○騎乘車
    牌號碼NQM-205號重機車，沿甲堤南路由東往西方向行駛至
    上開路口前時；被告丙○○所騎乘之重機車因而與告訴人甲
    ○○所騎乘之重機車發生碰撞，告訴人甲○○因而人車倒地
    ，因而受有右足撕裂傷約4.5公分、右手肘撕裂傷約2公分、
    右肩部挫傷、雙手及右下肢多處擦傷等傷害。
二、按犯罪事實應依證據認定之，無證據不得認定犯罪事實；不
    能證明被告犯罪或其行為不罰者，應諭知無罪之判決，刑事
    訴訟法第154條第2項、第301條第1項分別定有明文。又認定
    不利於被告之事實，須依積極證據，苟積極證據不足為不利
    於被告事實之認定時，即應為有利於被告事實之認定，更不
    必有何有利之證據；認定犯罪事實應依證據，為刑事訴訟法
    所明定，故被告否認犯罪事實所持之辯解，縱屬不能成立，
    仍非有積極證據足以證明其犯罪行為，不能遽為有罪之認定
    ；告訴人之告訴，係以使被告受刑事訴追為目的，是其陳述
    是否與事實相符，仍應調查其他證據以資審認；認定犯罪事
    實所憑之證據，雖不以直接證據為限，間接證據亦包括在內
    ；然而無論直接或間接證據，其為訴訟上之證明，須於通常
    一般之人均不致有所懷疑，而得確信其為真實之程度者，始
    得據為有罪之認定，倘其證明尚未達到此一程度，而有合理
    性之懷疑存在時，即無從遽為有罪之確信，最高法院分別著
    有30年上字第816、1831號、52年臺上字第1300號及76年臺
    上字第4986號判例可資參照。
三、公訴人認定被告丙○○涉有前開罪嫌，無非以告訴人甲○○
    之指訴及交通事故調查報告表（一）（二）、交通事故現場
    圖、現場及車損之照片16張為其主要依據。但查：
（一）被告丙○○否認有闖紅燈之違規行為，除告訴人甲○○之
      指訴外，別無其他積極之證據。而告訴人甲○○於98年4
      月15日13時45分許，於大里仁愛醫院製作警詢筆錄時，已
      表示對自己與被告丙○○之號誌不知道；衡諸常情，車禍
      之對造闖紅燈係重大、危險之違規行為，如被告丙○○確
      係闖紅燈，告訴人甲○○應係印象深刻，豈會答稱不知道
      ？且告訴人甲○○於98年5月11日21時許，第二次製作警
      詢筆錄時，改口稱：「因為我行駛方向的車道上有停自小
      客車，所以我研判是紅燈。」，堪認告訴人甲○○當時對
      現場號誌並無記憶；於檢察官偵查中，已改口稱：「我的
      交通號誌是紅燈。」「（丙○○方向的交通號誌）一樣是
      紅燈。」，於本院審理時，更改口明確指認被告丙○○是
      闖紅燈。另告訴人甲○○就自己有無違規駕駛之行為，先
      則承認自己欲違規左轉，於本院審理時，卻否認有過失，
      並辯稱自己是停在分向限制線候轉，是被告丙○○衝撞他
      ，甚至懷疑被告丙○○是從告訴人甲○○之己向車道轉入
      告訴人甲○○之對向車道云云；反觀被告丙○○對於車禍
      經過，前後陳述一致；顯見告訴人甲○○係一個可以為自
      己的利益而不斷修改證詞之人，故本院認告訴人甲○○指
      訴之憑信性甚低，其所指稱被告丙○○闖紅燈一節，無從
      採信。
（二）被告丙○○辯稱：告訴人甲○○之機車係從1輛小貨車之
      後方出來，告訴人甲○○也承認其前方有1輛小貨車；被
      告丙○○既依規定行駛於己向車道內，又因機車與小貨車
      之相對高度，實難以查覺小貨車之右後方會有機車；加以
      告訴人甲○○是搶道左轉，依一般騎乘機車之人的經驗，
      無法事先預料對向車道之機車會從自己前方的小貨車的後
      方突然違規左轉，故檢察官認被告丙○○疏於注意車前狀
      況，係不當課予被告丙○○之注意義務；本院認在此具體
      情況下，被告丙○○未預見告訴人甲○○之違規左轉，並
      不違反注意義務，其無過失之可言。
（三）綜上所述，本院認為依具體情況而言，檢察官所舉之證據
      ，未達於通常一般之人均不致有所懷疑，而得確信被告丙
      ○○有過失之行為為真實之程度，不足以認定被告丙○○
      涉有過失傷害之行為，故應為被告丙○○無罪之諭知。
據上論斷，應依刑事訴訟法第299條第1項前段、第301條第1項前
段，刑法第284條第1項前段、第62條前段、第41條第1項前段，
刑法施行法第1條之1，判決如主文。
本案經檢察官乙○○到庭執行職務。
中    華    民    國    98    年    9    月     30    日
                  刑事第十庭    法  官  施慶鴻
 以上正本證明與原本無異。
如不服本判決應於收受判決後10日內向本院提出上訴書狀，並應
敘述具體理由；其未敘述上訴理由者，應於上訴期間屆滿後20日
內向本院補提理由書（均須按他造當事人之人數附繕本）「切勿
逕送上級法院」。
                                書記官  賴瓊珠
中    華    民    國    98    年    9    月     30    日
附錄論罪科刑法條
法第284條第1項
因過失傷害人者，處6月以下有期徒刑、拘役或5百元以下罰金，
致重傷者，處1年以下有期徒刑、拘役或5百元以下罰金。


司法院資訊處製作；財團法人民間司法改革基金會備份。
